【裁判字號】    99,訴,228
【裁判日期】    991021
【裁判案由】    遷讓房屋
【裁判全文】
臺灣屏東地方法院民事判決               99年度訴字第228號
原      告  京城商業銀行股份有限公司
法定代理人  丙○○
訴訟代理人  戴國石律師
被      告  乙○○
兼  上一人  甲○○
訴訟代理人              1
當事人間請求遷讓房屋事件，本院於民國99年10月7 日言詞辯論
終結，判決如下：
    主  文
被告應將坐落屏東縣屏東市○○段五八地號土地上如附圖一所示
建號六○一四號即門牌號碼屏東縣屏東市○○○路五八○號建物
，以及如附圖二所示建號五九六七號即門牌號碼屏東縣屏東市○
○○路五七○號三樓建物，以及地下二層編號一三○四、一三○
五號停車位返還予原告。
訴訟費用由被告負擔。
本判決於原告以新臺幣壹佰壹拾萬元供擔保後，得假執行。
    事實及理由
一、原告起訴主張：
    緣坐落屏東縣屏東市○○段58地號土地其上建號6014號即門
    牌號碼屏東縣屏東市○○○路580 號房屋，及地下二層編號
    1304、1305號車位，暨坐落同筆土地其上建號5967號即門牌
    號碼屏東縣屏東市○○○路570 號3 樓房屋，本為訴外人尖
    美建設開發股份有限公司（下稱尖美公司）所有，嗣經法院
    民事執行處執行拍賣（96年度執字第967 號），而於民國97
    年11月19日第2 次拍賣時，由訴外人即債權人泰業資產管理
    股份有限公司（下稱泰業公司）承受，並自98年6 月25日起
    信託登記予原告，原告即成為所有權人。然上開房屋及停車
    位現為被告乙○○、甲○○占有使用中，且被告甲○○於另
    案訴訟中（98年度訴字第435 號），自承上開房屋及停車場
    為被告乙○○在使用，且法院於98年12月24日到場勘驗時，
    亦認「機場北路580 號房屋位於尖美東山河Q 棟1 樓，目前
    為甲○○先生居住使用，另570 號房屋位於同一棟大樓3樓
    ，目前無人居住使用，但甲○○有鑰匙可以進入，內有沙發
    及藤製家具，地下停車位編號1304、1305沒有車輛停放。」
    顯然上開房屋及停車位為被告乙○○及甲○○占有中。原告
    為所有權人，自得依民法第767 條請求被告返還上開房屋及
    停車位。並聲明：如主文第1 、3 項所示。
二、被告則以：
    上開房屋及停車位係被告乙○○與原所有權人尖美公司簽立
    房地預定買賣契約書後，已付清價款並辦理交付驗收手續完
    成，惟因訴外人尖美公司旋即宣告倒閉，而未及辦理所有權
    移轉登記，然除所有權須經移轉登記始生效外，標的物既已
    交付，依最高法院44年台上字第266 號、33年上字第604 號
    判例意旨所示，買受人之被告即取得使用收益權。另原告之
    信託人泰業公司，係承受法院拍賣上開房屋及停車位，於98
    年3 月18日取得法院發給之不動產權利移轉證書，再於98年
    6 月25日信託登記予原告，原告成為所有權人，但上開房屋
    及停車位仍未受交付，未受交付標的物者，無法取得行使收
    益權之要件。依最高法院之見解，收益權之歸屬應以標的物
    已否交付為斷，原告主張其非出賣上開房屋及停車位者，依
    債之相對性，被告不得對其主張有使用收益權利自不足採等
    語置辯。並聲明：原告之訴駁回。
三、兩造對於下列事項並不爭執，並有民事聲明承受狀、建物登
    記第一類謄本、勘驗筆錄、本院拍賣公告、屏東縣政府稅務
    局98年房屋稅繳款書、「尖美東山河」房地預定買賣契約書
    等附卷可證（見本院卷第4 至第11頁、第36至第54頁），堪
    信為真實：
(一)、被告乙○○於87年4 月8 日與訴外人尖美公司簽訂房地預定
    買賣契約書，向訴外人尖美公司買受坐落屏東縣屏東市○○
    段58號土地上編號Q2棟1 樓房屋1 戶及地下二層1304、1305
    號停車位（含基地所有權應有部分）。
(二)、嗣坐落上開土地之6014、5967建號建物即門牌號碼屏東市○
    ○○路580 號房屋及570 號3 樓房屋暨其地下二層1304、13
    05號停車位（含基地所有權應有部分共10萬分之99），於97
    年11月19日經本院96年度執字第967 號民事執行事件第2 次
    拍賣時，因無人應買，由訴外人泰業公司聲明承受（因係合
    併拍賣，故同時承受其他建物及基地所有權應有部分），並
    經本院於98年3 月18日發給權利移轉證書，而由訴外人泰業
    公司取得所有權。
(三)、嗣訴外人泰業公司於98年6 月25日將上開房地均信託登記與
    原告，原告成為系爭房屋之所有權人。
(四)、上開6014（門牌號碼為機場北路580 號）、5967建號（門牌
    號碼為機場北路570 號3 樓）建物目前由被告乙○○占有，
    其中6014建號建物並由被告甲○○居住使用，5967建號建物
    亦由被告甲○○持有鑰匙，地下二層1304、1305號停車位亦
    前經訴外人尖美公司交付與被告乙○○持有中。
四、是本件之爭點厥為：被告向原告主張就上開建物與停車位有
    使用收益權存在，故屬有權占有，有無理由？茲論述如下：
(一)、被告係向訴外人尖美公司買受坐落屏東縣屏東市○○段58號
    土地上編號Q2棟1 樓房屋1 戶及地下二層1304、1305號停車
    位（含基地所有權應有部分）一情，不為兩造所爭執，已如
    前所述，是原告顯非出賣系爭5967、6014建號建物及1304、
    1305號停車位予被告之人，兩造間並無買賣關係之存在，故
    依債之相對性，被告尚不得執此對原告主張其占有系爭5967
    、6014建號建物及1304、1305號停車位為有權占有。又占有
    人於占有物上，行使之權利，推定其適法有此權利；善意占
    有人，於推定其為適法所有之權利，得為占有物之使用及收
    益，民法第943 條及第952 條固定有明文。惟依被告之主張
    ，其於系爭5967、6014建號建物及1304、1305號停車位上行
    使之權利，乃基於與訴外人尖美公司之買賣關係所生之權利
    ，訴外人尖美公司縱交付系爭房屋及車位給被告，而未移轉
    所有權給被告，被告固得對出賣人尖美公司主張其有使用收
    益之權，惟其此一權利並不得對抗已取得所有權之原告，已
    據前述。且被告既已知悉系爭5967、6014建號建物及1304、
    1305號停車位（含基地所有權應有部分）由原告承受並取得
    所有權，則自其知悉時起，其已由善意占有人變更為惡意占
    有人，自亦不得依民法第95 2條之規定，主張其就系爭5967
    、6014建號建物及1304、1305號停車位（含基地所有權應有
    部分）為有權占有。
(二)、綜上所述，原告依民法第767條第1項前段之規定，請求被告
    遷讓交還系爭建物與停車位，核無不合，應予准許。
五、本判決主文第1 項部分，原告陳明願供擔保聲請宣告假執行
    ，經核無不合，茲酌定相當之擔保金額宣告之。
六、兩造其餘攻擊、防禦方法及舉證，經本院斟酌後認均不足以
    影響本判決之結果，自無逐一詳予論駁之必要，末此指明。
七、據上論結，本件原告之訴為有理由，依民事訴訟法第78條、
    第390條第2項，判決如主文。
中    華    民    國    99    年    10    月    21    日
                  民事第一庭    法  官  羅培毓
正本係照原本作成。
如不服本判決，應於收受送達後二十日內向本院提出上訴書狀，
其未表明上訴理由者，應於提出上訴後二十日內向本院補提理由
書狀（均須按他造當事人之人數附繕本）上訴時應提出委任律師
或具有律師資格之人之委任狀；委任有律師資格者，另應附具律
師及格證書及釋明委任人與受任人有民事訴訟法第 466 條之 1
第 1 項但書或第 2 項（詳附註）所定關係之釋明文書影本。
如委任律師提起上訴者，應一併繳納上訴審裁判費。
中    華    民    國    99    年    10    月    21    日
                                書記官  張婉郁
附註：
民事訴訟法第 466 條之 1 （第 1 項、第 2 項）：
對於第二審判決上訴，上訴人應委任律師為訴訟代理人。但上訴
人或其法定代理人具有律師資格者，不在此限。
上訴人之配偶、三親等內之血親、二親等內之姻親，或上訴人為
法人、中央或地方機關時，其所屬專任人員具有律師資格並經法
院認為適當者，亦得為第三審訴訟代理人。
1

司法院資訊處製作；財團法人民間司法改革基金會備份。
